【裁判字號】    95,交抗,789
【裁判日期】    951114
【裁判案由】    聲明異議
【裁判全文】
臺灣高等法院臺中分院刑事裁定         95年度交抗字第789號
抗  告  人
即受處分人  甲○○
上列抗告人因違反道路交通管理處罰條例聲明異議案件，不服臺
灣臺中地方法院中華民國 95年10月5日所為裁定（95年度交聲字
第888號）提起抗告，本院裁定如下:
    主  文
抗告駁回。
    理  由
一、原處分機關以：抗告人即受處分人甲○○（下稱受處分人）
    駕駛車牌號碼X9—9303號自小貨車，於民國95年6月9日16時
    4分許，在台三線 174K＋250M，因「駕車行經有燈光號誌之
    交岔路口闖紅燈」違規，被臺中縣警察局交通警察隊於95年
    6月19日以中縣警交相字第HA0000000號舉發違反道路交通管
    理事件通知單舉發，受處分人不服，於95年7月7日提出申訴
    ，經臺中縣警察局於95年8月9日以中縣警交字第0950064014
    號函覆「本案闖紅燈之違規行為足堪認定」，本站因受處分
    人於前開時地違規屬實，認係違反道路交通管理處罰條例第
    53條第1項之規定，遂於95年8月29日以豐監稽違字第裁63-H
    A0000000號裁決書，裁處罰鍰新臺幣2700元，受處分人不服
    本站裁決，於95年09月18日提出異議，惟選舉期間並非法律
    假期，選舉活動仍須遵守相關法律規範，本站依法裁決應無
    不合為由。
二、受處分人抗告意旨略以：受處分人於 95年6月9日16時4分許
    ，駕駛車牌號碼X9—9303號自小貨車，參加「廖啟忠參選潭
    子鄉民代表選舉」之造勢遊行活動，該項活動經臺中縣警察
    局豐原分局於95年6月1日以豐警保民字第0950026995號核定
    在案，本造勢遊行活動全程由潭子分駐所派員及本次活動糾
    察員之引導指揮交通，造勢遊行活動車隊經臺中縣潭子鄉○
    ○路○段（台三線174K＋250M）時，因車隊最後一部車依路
    口著反光背心手持指揮棒之糾察人員指揮跟進車隊，被儀器
    感應拍攝闖紅燈，致遭裁決應處新臺幣2700元之罰鍰，惟依
    據集會遊行法第21條、第24條及道路交通安全規則第102條
    之規定，臺中縣警察局豐原分局應派員維持秩序指揮，卻因
    是日天候不佳下大雨，執行交管人員未下車實施交通指揮，
    僅採殿後方式執勤，但當時路口確有經巡守隊講習訓練及協
    勤經驗之糾察人員指揮交通，故受處分人之駕駛行為應為正
    當，本件處分顯有錯誤，為此提出聲明異議，請求撤銷原處
    分。
三、按道路交通管理處罰條例第53條雖於94年12月28日修正公布
    ，並於95年7月1日生效施行，將原規定「汽車駕駛人，行經
    有燈光號誌管制之交岔路口闖紅燈者，處新臺幣1800元以上
    5400元以下罰鍰」，修正為「汽車駕駛人，行經有燈光號誌
    管制之交岔路口闖紅燈者，處新臺幣1800以上5400元以下罰
    鍰。前項紅燈右轉行為者，處新臺幣 600元以上1800元以下
    罰鍰」，亦即新修正之道路交通管理處罰條例增列第53條第
    2 項，將「紅燈右轉」之違規行為降低罰鍰之數額。然本件
    受處分人之違規時間為95年6月9日即新修正之條文生效施行
    前，因此仍應適用修正前道路交通管理處罰條例第53條之規
    定，合先敘明。
四、經查：
  (一)本件受處分人於上開時地駕駛車牌號碼X9—9303號自小客貨
    車，以時速30公里於紅燈亮後2.15秒超越停止線，遭儀器感
    應拍攝第1張照片仍未停車，於進入路口再拍攝第2張照片，
    其因闖紅燈遭警舉發之事實，有臺中縣警察局95年8月9日中
    縣警交字第0950064014號函一份及違規照片二張在卷可稽。
  (二)集會遊行法第 21條第1項係規定「集會、遊行之參加人，應
    服從負責人或糾察員關於維持秩序之指揮」，而此所謂「維
    持秩序之指揮」應指維持現場秩序之指揮，並不代表指揮人
    可以僭越路口交通號誌之正常運作。受處分人於違規照片二
    張中以白色箭頭指出其係依路口著反光背心手持指揮棒之糾
    察人員指揮跟進車隊云云，惟查該照片上白色箭頭所指之人
    是否著反光背心或手持指揮棒一情模糊難辨，故該白色箭頭
    所指之人是否確係在現場維持秩序之糾察員，尚且有疑。又
    縱該人確係維持秩序之糾察員屬實，然該人與受處分人車輛
    至少相距二、三部車輛以上之距離，則該人當時是否正在指
    揮受處分人之車輛前進，抑或僅係指揮受處分人前面之車輛
    ？尚無從斷定。況依前開說明，即使糾察員指揮受處分人前
    進，因該糾察員並非交通警察身分，尚不能做為阻卻交通違
    規之事由，此與工地派員或大樓警衛為安全顧慮而指揮改道
    或暫停之情節截然有別，並無法混為一談。
  (三)另集會遊行法第24條係規定「集會、遊行時，警察人員『得
    』（非『應』）到場維持秩序。主管機關依集會負責人之請
    求，應到場疏導交通及維持秩序」。而道路交通安全規則第
    102條第 1項第1款則規定：汽車行駛至交岔路口，其行進、
    轉彎應遵守燈光號誌或交通警察之指示，遇有交通警察指揮
    與燈光號誌並用時，以交通警察之指揮為準」。依據臺中縣
    警察局上開函文內容所示，執行本項造勢遊行車隊交管同仁
    ，係採殿後方式執勤，並未在路口實施交通指揮疏導，遊行
    隊伍仍應遵守道路交通號誌之規定，維持交通秩序與安全等
    情。再參以臺中縣警察局豐原分局95年6月1日豐警保民字第
    0950026995號核定遊行通知書中第3項第4點載明「遊行車隊
    ……並遵守警察人員之指揮」。依此，可知95年6月9日造勢
    遊行活動當天，到場交通員警並未在路口指揮交通，則遊行
    造勢車隊即應遵守原有之交通號誌規範，尚難執以集會遊行
    之名目作為公然違反道路交通安全規則之理由。是以，依據
    現有事證顯示，受處分人確有闖紅燈之違規事實，受處分人
    以合法集會遊行為由，主張阻卻交通違規之成立，於法無據
    。本件原處分機關援引上揭規定所為之處分，於法並無不合
    。原審以受處分人異議無理由而駁回其異議，自無不妥。抗
    告人抗告意旨仍執前詞，指摘原裁定不當，並無理由，應予
    駁回。
五、據上論斷，應依道路交通案件處理辦法第26條，刑事訴訟法
    第412條，裁定如主文。
中    華    民    國    95    年    11  月     14     日
            刑事第八庭  審判長法  官  羅  得  村
                              法  官  陳  宏  卿
                              法  官  張  靜  琪
上列正本證明與原本無異。
不得再抗告。
                              書記官  陳  妙  瑋
中    華    民    國    95    年    11  月    15      日
                                                      Ａ


司法院資訊處製作；財團法人民間司法改革基金會備份。
